臺灣桃園地方法院民事裁定
111年度監宣字第244號
聲  請  人  翁文香  
相  對  人  袁雲英  
關  係  人  翁德興  


            翁德發  
上列當事人間請求變更為監護宣告事件，本院裁定如下：
    主      文
受輔助宣告之人袁雲英（女、民國00年00月0日生、身分證統一
編號：Z000000000號）變更宣告為受監護宣告之人。
選定翁文香（女、民國00年0月00日生、身分證統一編號：Z0000
00000號）為受監護宣告之人袁雲英之監護人。
指定翁德興（男、民國00年0月00日生、身分證統一編號：Z0000
00000號）為會同開具財產清冊之人。
程序費用由受監護宣告之人袁雲英負擔。
    理      由
一、按對於因精神障礙或其他心智缺陷，致不能為意思表示或受
    意思表示，或不能辨識其意思表示之效果者，法院得因本人
    、配偶、四親等內之親屬、最近一年有同居事實之其他親屬
    、檢察官、主管機關、社會福利機構、輔助人、意定監護受
    任人或其他利害關係人之聲請，為監護之宣告，民法第14條
    第1 項定有明文。次按受輔助宣告之人有受監護之必要者，
    法院得依民法第14條第1 項規定，變更為監護之宣告，民法
    第15條之1 第3 項亦有明定。受輔助宣告之人，法院認有受
    監護之必要者，得依聲請以裁定變更為監護宣告，亦為家事
    事件法第175 條第1 項所規定甚明。　　
二、本件聲請意旨略以：聲請人為相對人之長女，相對人前因罹
    患中度失智症，致為意思表示或受意思表示、或辨識其意思
    表示效果之能力，顯有不足，經本院以103年度監宣字第15
    號民事裁定為受輔助宣告之人，並選定聲請人為其輔助人確
    定在案。惟相對人近日因失智症狀加劇，目前已不能為意思
    表示或受意思表示，亦不能辨識其意思表示之效果，聲請人
    爰依家事事件法第175條之規定聲請准予對相對人為監護宣
    告，並選定聲請人為監護人、暨指定關係人翁德興為會同開
    具財產清冊之人等語。
三、經查，聲請人主張前開事實，業已提出戶籍謄本、本院103
    年度監宣字第15號民事裁定及確定證明書、衛生福利部桃園
    療養院診斷證明書、親屬同意書等為證，並經本院依職權調
    閱103年度監宣字第15號卷宗核閱屬實。又本院對相對人進
    行鑑定程序，在鑑定人衛生福利部桃園療養院林佳亨醫師前
    訊問相對人，相對人於法院詢問其「出生年月日」時，僅回
    答「八月」（惟相對人實係26年10月2日生)；另法院詢問相
    對人「現在時間是幾點幾分」?「３＋４是多少」?「你現在是
    在哪裏」？等問題時，相對人或回答完全錯誤、或稱不知道
    ，或不知所云，顯見相對人已無法辨識時間、亦無法為簡易
    計算，認知功能已大幅衰退。且據鑑定人林佳亨醫師所提出
    之精神鑑定報告書，其鑑定結果意旨略以：「袁員診斷為失
    智症，目前日常生活無法全盤自理，無法進行較複雜之經濟
    活動，其持續注意力、複雜事務之執行功能、短期記憶、社
    會認知能力等有顯著下降，與其過往教育、社會經驗水準顯
    有落差，以致其於複雜社會事務之意思表示、受意思表示或
    辨識意思表示效果之能力恐達不能且難以回復之程度，需他
    人全盤協助」等語，此有衛生福利部桃園療養院111年8月8
    日桃療癮字第1115002268號函所附精神鑑定報告書附卷可稽
    。是依上情，足認相對人之心智缺陷，已達不能為意思表示
    、受意思表示、或不能辨識其意思表示效果之程度。從而，
    聲請人聲請變更相對人之輔助宣告為監護宣告，為有理由，
    應予准許，爰依首揭規定，變更宣告相對人為受監護宣告之
    人，並裁定如主文第一項所示。
四、按受監護宣告之人應置監護人；法院為監護之宣告時，應依
    職權就配偶、4親等內之親屬、最近1年有同居事實之其他親
    屬、主管機關、社會福利機構或其他適當之人選定1人或數
    人為監護人，並同時指定會同開具財產清冊之人。法院為前
    項選定及指定前，得命主管機關或社會福利機構進行訪視，
    提出調查報告及建議。監護之聲請人或利害關係人亦得提出
    相關資料或證據，供法院斟酌；法院選定監護人時，應依受
    監護宣告之人之最佳利益，優先考量受監護宣告之人之意見
    ，審酌一切情狀，並注意下列事項：⑴受監護宣告之人之身
    心狀態與生活及財產狀況。⑵受監護宣告之人與其配偶、子
    女或其他共同生活之人間之情感狀況。⑶監護人之職業、經
    歷、意見及其與受監護宣告之人之利害關係。⑷法人為監護
    人時，其事業之種類與內容，法人及其代表人與受監護宣告
    之人之利害關係，民法第1110條、第1111條、第1111條之1
    分別定有明文。
五、本件相對人既經本院變更宣告為受監護宣告之人，本院自應
    為其選任監護人、並指定會同開具財產清冊之人。
  ㈠本院囑請桃園市社會工作師公會進行訪視，據上開訪視單位
    提出訪視報告建議略以：「本案之聲請人翁文香女士為受輔
    助宣告人之長女，關係人一翁德興先生為受輔助宣告人之次
    子，關係人二翁德發先生為受輔助宣告人之三子。受輔助宣
    告人目前安置於柏圓護理之家，接受機構式照護，平時由安
    置機構工作人員照護日常生活起居及協助服藥。聲請人主責
    處理受輔助宣告人事務及陪同就醫領藥，並負責保管受輔助
    宣告人的身分證、身心障礙證明、存摺與印章，以及支付受
    輔助宣告人每月安置照顧自負額及其他開銷費用。於訪視現
    場，聲請人口頭表示，受輔助宣告人配偶及長子皆已往生，
    聲請人翁文香女士具擔任監護人意願，關係人一翁德興先生
    具擔任本案會同開具財產清冊之人意願。綜合評估，受輔助
    宣告人的受照顧狀況和聲請人及關係人一翁德興先生的陳述
    ，未見明顯不適任之消極原因，惟無法聯繫上關係人二翁德
    發先生，故無法知悉關係人二翁德發先生對本案之意見想法
    ，建請鈞院以受輔助宣告人最佳利益為考量，並參酌相關事
    證後予以綜合裁量之」，以上有桃園市社會工作師公會111
    年6月16日桃林字第111427號函及所附桃園市政府社會局社
    會工作科監護（輔助）宣告調查訪視報告（下簡稱調查訪視
    報告）附卷為憑。
  ㈡本院審酌聲請人為相對人之長女，先前相對人受宣告為受輔
    助宣告之人時，亦係選定聲請人為輔助人，由聲請人主責處
    理相對人之一切事宜，相對人受照顧情形良好，可知聲請人
    妥善安排相對人之醫療照顧事宜，適於執行監護職務，衡情
    聲請人應能盡力照顧相對人並維護相對人的權益。又聲請人
    具狀稱：相對人之三子翁德發沈迷賭博，散盡家產，居住定
    所，現已失聯，此情核與桃園市社會工作師公會調查訪視報
    告記載：該公會發文至翁德發之戶籍地址，請翁德發主動聯
    繫，然無法聯繫上翁德發，故未能進行訪視乙節相符。再佐
    以相對人之最近親屬(除翁德發外)已出具同意書，同意由聲
    請人擔任監護人，此有聲請人出具之同意書在卷可佐，是堪
    認由聲請人擔任相對人之監護人，應符合相對人之最佳利益
    ，爰裁定如主文第二項所示。
  ㈢另就指定會同開具財產清冊之人部分，聲請人聲請指定關係
    人翁德興（相對人之次子）擔任會同開具財產清冊之人。本
    院審酌翁德興與相對人關係密切，並有意願擔任會同開具財
    產清冊之人（見上開訪視報告），且相對人之最近親屬，除
    失聯許久的翁德發外，均同意由翁德興擔任會同開具財產清
    冊之人（見同上親屬同意書），是本院認由翁德興擔任會同
    開具財產清冊之人，亦屬適當，爰依上揭規定，指定翁德興
    擔任會同開具財產清冊之人，並裁定如主文第三項所示。
六、依民法第1112條規定，經本院選定之監護人，於執行有關受
    監護人之生活、護養療治及財產管理之職務時，應尊重受監
    護人之意思，並考量其身心狀態與生活狀況。又依民法第11
    13條準用同法第1099條、第1099條之1、第1100條、第1101
    條、第1102之規定，於監護開始時，監護人對於受監護宣告
    人之財產，應會同本院指定之會同開具財產清冊之人，於二
    個月內開具財產清冊並陳報法院。於前條之財產清冊開具完
    成並陳報法院前，監護人對於受監護人之財產，僅得為管理
    上必要之行為（不得處分）。監護人應以善良管理人之注意
    執行監護職務；監護人對於受監護人之財產，非為受監護人
    之利益，不得使用、代為或同意處分；監護人為代理受監護
    人購置或處分不動產、或代理受監護人就供其居住之建築物
    或其基地出租、供他人使用或終止租賃之行為，非經法院許
    可，不生效力；監護人不得以受監護人之財產為投資（但購
    買公債、國庫券、中央銀行儲蓄券、金融債券、可轉讓定期
    存單、金融機構承兌匯票或保證商業本票，不在此限）；監
    護人不得受讓受監護人之財產，附此敘明。
七、爰裁定如主文。　　
中　　華　　民　　國　　111 　年　　11　　月　　30　　日
                   家事法庭     法  官　林曉芳
　　　　　　　　　 
以上正本係照原本作成。
如對本裁定抗告須於裁定送達後10日內向本院提出抗告狀，並繳
納抗告裁判費新台幣1,000 元。
中　　華　　民　　國　　111 　年　　11　　月　　30　　日
                                書記官  甘治平